【裁判字號】    95,訴,991
【裁判日期】    951211
【裁判案由】    毒品危害防制條例
【裁判全文】
臺灣士林地方法院刑事判決
公  訴  人  臺灣士林地方法院檢察署檢察官
被      告  甲○○
上列被告因違反毒品危害防制條例案件，經檢察官提起公訴（95
年度毒偵字第1399號），本院於訊問被告後，被告為有罪之陳述
，經裁定認為宜以簡式審判程序審理，並判決如下：
    主  文
甲○○施用第一級毒品，累犯，處有期徒刑壹年貳月。扣案之海
洛因壹包（淨重零點壹公克）沒收銷燬，包裝海洛因用之塑膠袋
壹個沒收。
    事  實
一、甲○○前因施用毒品案件，經本院裁定送觀察、勒戒後，認
    無繼續施用毒品之傾向，於民國88年3 月20日釋放出所，並
    由臺灣士林地方法院檢察署檢察官於88年3 月22日以88年度
    偵緝字第191 號為不起訴處分確定。復於前案觀察、勒戒執
    行完畢後5 年內，再於91年間因施用毒品案件，經本院裁定
    送觀察、勒戒後，因認有繼續施用毒品傾向，再經本院裁定
    送強制戒治，嗣於93年1 月9 日因毒品危害防制條例修正，
    其強制戒治部份未執行完畢即釋放出所，刑責部分則由臺灣
    士林地方法院檢察署檢察官以91年度毒偵字第218 號、614
    號起訴，嗣經本院以91年度訴字第394 號判決處有期徒刑1
    年、6 月，並定應執行刑1 年4 月，經上訴高等法院，於91
    年11月19日撤回上訴判決確定，於94年5 月9 日執行完畢出
    監。再因施用毒品案件，經臺灣士林地方法院檢察署檢察官
    以95年度毒偵字第539 號提起公訴，經本院於95年6 月20日
    以95年度訴字第519 號判決處有期徒刑1 年1 月，於95 年7
    月27日確定。詎甲○○仍不知悔改，於上揭觀察、勒戒執行
    完畢釋放出所5 年內再犯施用毒品罪，經法院判處罪刑確定
    後，復基於施用第1 級毒品海洛因之犯意，於95年7 月11日
    以針筒注射之方式，在其臺北縣淡水鎮○○路139 號住處，
    施用第1 級毒品海洛因1 次，嗣於95年7 月14日下午6 時50
    分許，在臺北市北投區○○○路○ 段3 號前，為警盤查，扣
    得第1 級毒品海洛因1 包（毛重0.3 公克，淨重0. 1公克）
    ，並採其尿液送驗後呈鴉片類陽性反應，始知悉上情。
二、案經臺北市政府警察局萬華分局報告臺灣士林地方法院檢察
    署檢察官偵查起訴。
    理  由
一、上揭犯罪事實，業據被告甲○○於本院審理時坦承不諱，而
    被告於95年7 月14日為警查獲後所採集之尿液，經送台灣檢
    驗科技股份有限公司以氣相層析質譜儀法檢驗結果，呈鴉片
    類之陽性反應，有該科技公司95年7 月30日所出具之報告編
    號CH/2006/70718 號濫用藥物尿液檢驗報告1 紙（見偵卷第
    43頁）附卷可稽。此外，復有扣案之海洛因1 包可證，而上
    開扣案之海洛因1 包，經臺北市政府警察局萬華分局以聯勤
    二０四廠製造之煙毒品檢驗A 包試劑初步檢驗結果，確呈海
    洛因反應，亦有該局查獲涉嫌毒品危害防制條例毒品初步鑑
    驗報告單1 紙（見偵卷第22頁）在卷可參。綜上，堪認被告
    之自白與事實相符，足以採信。
二、按92年7月9日修正公布，並於93年1月9日施行之毒品危害防
    制條例刪除2犯及3犯之規定，一改修法前繁雜之處遇程序，
    僅將施用毒品者簡化區分為初犯、再犯，並認施用毒品者係
    屬病患性犯人，以觀察、勒戒戒除其身癮，並以強制戒治去
    除其心癮。經觀察、勒戒或強制戒治執行完畢釋放後，若係
    5 年後再犯該條例第10條施用毒品罪者，與同條例第20條第
    1 項、第2 項關於「初犯」之處理方式相同，檢察官應先聲
    請法院裁定令被告入勒戒處所觀察、勒戒，並視有無繼續施
    用毒品傾向，決定應予釋放、為不起訴之處分，或應聲請法
    院裁定令入勒戒處所強制戒治；若係5 年內「再犯」同條例
    第10條施用毒品罪者，依同條例第23條第2 項規定，檢察官
    則應依法追訴。觀諸該條例第20條第3 項之修正理由：「觀
    察、勒戒或強制戒治5 年後再犯者，顯見前所實施之觀察、
    勒戒或強制戒治已足以遮斷其施用毒品之癮，為期自新及協
    助其戒除毒癮，對此5 年後再犯者，爰明定仍適用初犯之規
    定，先經觀察、勒戒、強制戒治之程序。」及同條例第23
    條第2 項之修正理由：「為配合簡化施用毒品犯之刑事處遇
    程序，並鑑於經觀察、勒戒或強制戒治執行完畢釋放後5 年
    內再犯者，其再犯率甚高，原據以實施之觀察、勒戒及強制
    戒治既已無法收其實效，自應施以刑事處遇」，顯然如施用
    毒品者係前經觀察、勒戒或強制戒治等治療程序執行完畢5
    年後，始再施用毒品之「初犯」，因前所執行之觀察、勒戒
    或強制戒治已足收戒除毒癮之效，自應重新執行觀察、勒戒
    或強制戒治等治療程序，並於治療程序執行完畢後，由檢察
    官為不起訴處分，毋庸對之追訴處罰；反之，在「再犯」之
    情形，因其先前所為治療程序顯未能收戒斷毒癮之效，且考
    量施用毒品者之再犯率偏高，乃簡化其刑事處遇程序，而逕
    予追訴處罰，不再施以治療程序。參酌上開立法理由，修正
    毒品危害防制條例就施用毒品者，祇於「初犯」及「5 年後
    再犯」二種情形，有其追訴條件之限制，即須於初犯經觀察
    、勒戒或強制戒治釋放後，5 年內均無施用毒品之行為，始
    能認其前所實施之觀察、勒戒或強制戒治已足遮斷毒癮，而
    得於5 年後再犯時，再予適用初犯之規定，重行觀察、勒戒
    等程序。倘5 年內已經再犯，被依法追訴處罰，縱其第3 次
    （或第3 次以上）施用毒品之時間在初犯釋放5 年以後，即
    與「5 年後再犯」之情形有別，且因已於「5 年內再犯」，
    顯見其再犯率甚高，原實施觀察、勒戒或強制戒治，已無法
    收其實效，而無5 年戒斷期之存在，自無再經觀察、勒戒及
    強制戒治之必要，即應依該條例第10條處罰，始符新法修正
    之本旨，最高法院95年度臺非字第59號、第65號判決意旨可
    資參照。經查：本件被告甲○○前因施用毒品案件，經本院
    裁定送觀察、勒戒後，認無繼續施用毒品之傾向，於88年3
    月20日釋放出所，並由臺灣士林地方法院檢察署檢察官於88
    年3 月22日以88年度偵緝字第191 號為不起訴處分確定。嗣
    於觀察、勒戒執行完畢後5 年內，再於91年間因施用毒品案
    件，經本院裁定送觀察、勒戒後，因認有繼續施用毒品傾向
    ，再經本院裁定送強制戒治，嗣於93年1 月9 日因毒品危害
    防制條例修正，其強制戒治部份未執行完畢即釋放出所，刑
    責部分則由臺灣士林地方法院檢察署檢察官以91年度毒偵字
    第218 號、614 號起訴，嗣經本院以91年度訴字第394 號判
    決處有期徒刑1 年、6 月，並定應執行刑1 年4 月，經上訴
    高等法院，於91年11月19日撤回上訴判決確定，於94年5 月
    9 日執行完畢出監等情，有臺灣士林地方法院檢察署91年度
    毒偵字第218 、614 號起訴書、臺灣高等法院被告前案紀錄
    表在卷可稽。是本件被告被訴於95年7 月11日某時施用第1
    級毒品海洛因之犯行，距其於88年3 月20日觀察、勒戒執行
    完畢雖已逾5 年，惟被告在該次觀察、勒戒執行完畢後5 年
    內，既又於91年間再犯施用第1 、2 級毒品之罪，且經本院
    判處罪刑確定，揆諸前揭說明，其本件施用第1 級毒品海洛
    因之犯行，即與毒品危害防制條例第20條第3 項所稱之「5
    年後再犯」有別。故本件被告施用第1 級毒品海洛因之犯行
    既非初犯，亦非毒品危害防制條例第20條第3 項所指「5 年
    後再犯」之情形，即應依法追訴處罰，是本件起訴程序自屬
    合法。從而，本件事證明確，被告犯行洵堪認定，應依法論
    科。
三、核被告甲○○所為，係犯毒品危害防制條例第10條第1 項之
    施用第1 級毒品海洛因罪。其施用第1 級毒品前後，持有第
    1 級毒品海洛因之低度行為，應為施用之高度行為所吸收，
    不另論罪。又被告有事實欄所載之犯罪科刑及執行情形，有
    臺灣高等法院被告前案紀錄表1 紙附卷可憑，其於有期徒刑
    執行完畢後，5 年內再基於故意犯本件有期徒刑以上之罪，
    為累犯，應依法加重其刑。爰審酌被告有多次施用毒品前科
    ，經觀察勒戒、強制戒治及受有期徒刑之宣告、執行後，仍
    未能杜絕毒品之誘惑，而再次施用第1 級毒品，顯無戒絕毒
    品之毅力，惟犯後坦承犯行，態度尚稱良好等一切情狀，量
    處如主文所示之刑。至扣案之海洛因1 包（毛重0.3 公克，
    淨重0.1 公克），係第1 級毒品，故不問屬於犯人與否，應
    依毒品危害防制條例第18條第1 項前段宣告沒收銷燬。至扣
    案之包裝海洛因用之包裝袋1 個，有防止毒品裸露、散逸之
    功能，且既與毒品分別鑑秤其重量，與毒品即無難以析離而
    無法個別宣告沒收之情事，故上開包裝袋既係被告所有且用
    以盛裝海洛因之工具，爰依刑法第38條第1 項第2 款規定宣
    告沒收。
四、末按經言詞辯論之有罪判決，其確定判決既判力之時點，係
    以最後審理事實法院宣示判決時為準，因最後審理事實法院
    宣示判決後始行發生之事實，非該法院所得審判，即為該案
    判決之既判力所不能及。查被告甲○○前因施用第1 級毒品
    海洛因之犯行，業經本院於95年6 月20日以95年度訴字第51
    9 號判處有期徒刑1 年1 月，並於95年7 月27日確定在案，
    有本院95年度訴字第519 號判決及臺灣高等法院被告前案紀
    錄表各1 份在卷可證，從而本件被告被訴於95年7 月11日某
    時施用第1 級毒品海洛因之犯行，因係在前案判決於95年6
    月20日宣示判決後所為，揆諸前揭說明，本件被告施用第1
    級毒品海洛因之犯行即非前案判決之既判力所及，本院自得
    為實體審理，併此敘明。
據上論斷，應依刑事訴訟法第273 條之1 第1 項、第299 條第1
項前段，毒品危害防制條例第10條第1項、第18條第1項前段，刑
法第2條第1項前段、第11條，修正前刑法第47條，判決如主文。
本案經檢察官張世和到庭執行職務。
中    華    民    國    95    年     12    月    11   日
                  刑事第二庭法  官  許碧惠
以上正本證明與原本無異。
如不服本判決，應於判決送達後10日內，向本院提出上訴狀。
                            書記官  徐仁豐
中    華    民    國    95    年    12    月    11    日
附錄本判決論罪科刑依據之法條：
毒品危害防制條例第10條第1項：
施用第一級毒品者，處6月以上5年以下有期徒刑。


司法院資訊處製作；財團法人民間司法改革基金會備份。
